【裁判字號】    90,易,2856
【裁判日期】    900928
【裁判案由】    誹謗
【裁判全文】
臺灣高雄地方法院刑事判決                          九十年度易字第二八五六號
    公訴人  臺灣高雄地方法院檢察署檢察官
    被  告  己○○
右列被告因誹謗案件，經檢察官提起公訴（九十年度偵續一字第三號），本院判決如
左：
    主  文
己○○散布文字，指摘足以毀損他人名譽之事，處拘役伍拾玖日，如易科罰金，以參
佰元折算壹日。緩刑貳年。
    事  實
一、己○○曾擔任高雄市○○區○○街「聖田市社區管理委員會」第二屆主任委員，
    丙○○則曾擔任該社區管理委員會第一屆主任委員，惟二人對於彼此擔任主任委
    員期間行事作風均無法完全認同，雙方因而交惡。嗣於民國八十八年九月間，己○○因丙○○向高雄市政府警察局檢舉其位在該社區內之高雄市三民區○○○路
    五三三號九樓住處，有外勞出入異常之情形，竟心生不滿，遂於同年月十八日，
    意圖散布於眾，在平日放置在該社區管理室櫃檯上供該社區住戶翻閱並留言之住
    戶意見冊內填載：「給丙○○和全社區住戶，．．．，本人．．．將公告你一切
    不可告人之事，．．．，打小報告不是你最行的嗎，．．．，不像你只會收禮、
    吃選舉飯」等語，而散布足以使聖田市社區住戶誤認丙○○之人格有相當程度瑕
    疵、能力有所不足之文字，指摘足以毀損丙○○名譽之事。
二、案經丙○○訴由臺灣高雄地方法院檢察署檢察官偵查起訴。
    理  由
一、訊據被告己○○固不否認曾於右揭時、地，在聖田市社區住戶意見冊內填載：「
    給丙○○和全社區住戶，．．．，本人．．．將公告你一切不可告人之事，．．
    ．，打小報告不是你最行的嗎，．．．，不像你只會收禮、吃選舉飯」等文字，
    惟矢口否認有何誹謗之犯行，辯稱：所謂「一切不可告人之事」是指告訴人當主
    任委員時向聖田建設公司郭襄理收禮，「打小報告不是你最行的嗎」一語則是因
    為告訴人動不動就去報警，另外告訴人在八十八年選立委時，有參加劉憲同的餐
    會，並被招待去大世界國際村遊玩，所以認為他吃選舉飯，「只會收禮，吃選舉
    飯」，應該是措詞問題，故伊所寫的事都是事實，而之所以會在前開聖田市社區
    住戶意見冊寫這些字，是為了要給當時的主任委員看，不是要給住戶看，並無散
    布於眾的意圖等云云。經查：本件被告如何涉犯誹謗罪行，業據告訴人丙○○迭
    於偵查及本院審理時指訴詳盡，並有被告所填載之八十八年九月十八日聖田市社
    區住戶意見冊影本在卷可資佐證，被告雖辯稱其所指關於告訴人「一切不可告人
    之事」、「打小報告不是你最行的嗎」、「只會收禮，吃選舉飯」等節均確有其
    事，惟告訴人於偵查及本院審理時陳稱：聖田建設公司八十五年中秋節時確實有
    送每一個管理委員一盒月餅，因為被告住處有不明外勞進出，伊為社區安全才去
    報案，又去大世界國際村遊玩那天有在餐廳用餐，劉憲同有出來講話，但當天被
    告也有參加等語，既與被告所指稱之事大致相符，並為被告所不否認，則聖田建
    設公司送月餅一事，在客觀上應尚非「不可告人之事」，至告訴人向警察機關報
    案及去大世界國際村遊玩、用餐等節，除是否能稱之為「打小報告」、「吃選舉
    飯」一點非無疑問外，亦無法執此遽指打小報告為告訴人最拿手之事，並指稱告
    訴人「只會」收禮、吃選舉飯，故被告辯稱其所指關於告訴人「一切不可告人之
    事」、「打小報告不是你最行的嗎」、「只會收禮，吃選舉飯」等節均確有其事
    云云，尚不值採信。況被告在聖田市社區住戶意見冊內填載「將公告你一切不可
    告人之事」、「打小報告不是你最行的嗎」、「只會收禮，吃選舉飯」等語，客
    觀上除無法使翻閱該住戶意見冊之人瞭解其所指為何外，依常情顯足以使人產生
    告訴人之人格有相當程度瑕疵之聯想，其中「只會收禮，吃選舉飯」一語，另外
    亦足以使人產生告訴人能力有所不足之臆測，是被告在聖田市社區住戶意見冊內
    填載之前揭文字，確實足以毀損告訴人名譽，應無疑義。至被告雖另辯稱在住戶
    意見冊內寫前揭文字，是為了要給當時的主任委員看，不是要給住戶看，並無散
    布於眾的意圖等云云，惟前開住戶意見冊平日確放置在聖田市社區管理室櫃檯上
    供該社區住戶翻閱並留言一節，除經公訴人到場勘驗屬實外，並經證人即聖田市
    社區管理員楊如誾證述明確，有勘驗筆錄及現場相片四幀在卷可按，且該社區之
    住戶周麗秋、陳碧蓮、劉宏慧、戊○○及乙○○等人確有看到被告八十八年九月
    十八日在住戶意見冊內填載之前揭文字，亦經前開住戶分別於偵查及本院審理到
    庭結證屬實，加以被告於前開住戶意見冊載明「給丙○○和全社區住戶」，則其
    有將之散布於不特定眾人之意圖至為明顯，其前揭辯稱亦不足採信。從而，本件
    事證至此已臻明確，被告犯行洵堪認定，應依法加以論科。
二、核被告己○○所為，係犯刑法第三百十條第二項之加重誹謗罪。爰審酌被告之犯
    罪動機、目的、手段，及其生活狀況、品行、智識程度，其於本件審理時雖卸責
    飾詞、否認犯行，惟其態度尚稱良好，暨本件被告之犯罪情節尚非重大等一切情
    狀，量處如主文所示之刑。按被告行為後，刑法第四十一條第一項已於九十年一
    月四日修正為：「犯最重本刑五年以下有期徒刑以下刑之罪，而受六個月以下有
    期徒刑或拘役之宣告，因身體、教育、職業、家庭之關係或其他正當事由，執行
    顯有困難者，得以一元以上三元以下折算一日。但確因不執行所宣告之刑，難收
    矯正之效，或難以維持法秩序者，不在此限」，並經總統於九十年一月十日公布
    ，而於同年一月十二日生效，併參酌最高法院二十四年七月民刑庭總會決議之意
    旨，故依前開條文及刑法第二條第一項前段之規定，易科罰金之折算標準條件自
    應適用新法，而就其所宣告之刑諭知易科罰金之折算標準，以示儆懲。末查，被
    告未曾受有期徒刑以上刑之宣告，有臺灣高等法院被告全國前案紀錄表可按，其
    因一時失慮，偶罹刑典，經此偵審程序後，當知所警惕，信無再犯之虞，本院因
    認所宣告之刑以暫不執行為適當，併諭知緩刑貳年，以啟自新。
三、至公訴意旨雖認被告另在前開住戶意見冊內記載「不要以為你選委員做票」等語
    之部分，亦觸犯刑法第三百十條第二項之加重誹謗罪，惟證人丁○○既於偵查時
    證稱告訴人確實在第四屆管理委員選舉前三天左右拿一個票箱找伊，伊並用原子
    筆圈選告訴人推薦之人（見八十八年十二月二十二日偵查筆錄），證人甲○○亦
    到庭證稱其子確曾於電話中告知有人拜票，叫他當場圈選特定人當委員、證人乙○○另證稱丁○○有說告訴人拿一個箱子讓其圈選人選後投入箱內、證人戊○○
    則證稱後來還因此重新印選票等語（以上均見本院九十年九月二十五日審判筆錄
    ），則客觀上證人丁○○、甲○○、乙○○及戊○○所證述之事，應確有使人懷
    疑該社區第四屆管理委員選舉時，有舞弊或其他以不正當方式影響選舉之情形。
    因而，即便告訴人始終否認其曾於該社區第四屆管理委員選舉前持箱子要部分住
    戶圈選人選後投入箱內，被告在前開住戶意見冊內指稱告訴人選委員時做票，仍
    難指其全然無據、出於虛捏，或無相當理由確信其所指為真實。再者，社區管理
    委員之選舉事涉公益，則依司法院大法官會議釋字第五０九號解釋之意旨，被告
  此部分犯行即應與刑法第三百十條第三項前段所規定之情形相符，自不得遽以誹
    謗罪之刑責相繩。茲因公訴意旨認此部分與前揭論罪刑科之部分，有實質上一罪
    關係，爰不另為無罪之諭知，附此敘明。
據上論斷，應依刑事訴訟法第二百九十九條第一項前段，刑法第三百十條第二項、修
正後第四十一條第一項、第二條第一項前段、第七十四條第一款，罰金罰鍰提高標準
條例第一條前段、第二條，判決如主文。
本案經檢察官蕭宇誠到庭執行職務。
中      華      民      國    九十      年      九      月    二十八    日
                                臺灣高雄地方法院刑事第七庭
                                  法  官 劉傑民
右正本證明與原本無異。
如不服本判決，應於判決送達後十日內，向本院提出上訴狀。
                                  書記官 黃琬婷
中      華      民      國    九十      年      九      月    二十八    日
附錄本案科刑判決法條：
刑法第三百十條第二項
散布文字、圖畫犯前項之罪者，處二年以下有期徒刑、拘役或一千元以下罰金。


司法院資訊處製作；財團法人民間司法改革基金會備份。
